【裁判字號】    99,訴,506
【裁判日期】    990326
【裁判案由】    毒品危害防制條例
【裁判全文】
臺灣臺中地方法院刑事判決               99年度訴字第506號
公  訴  人  臺灣臺中地方法院檢察署檢察官
被      告  甲○○
上列被告因毒品危害防制條例案件，經檢察官提起公訴（98年度
毒偵字第4576號），被告已就被訴事實為有罪之陳述，本院裁定
適用簡式審判程序，判決如下：
    主    文
甲○○施用第一級毒品，累犯，處有期徒刑拾月；又施用第二級
毒品，累犯，處有期徒刑伍月。應執行有期徒刑壹年壹月。
    犯罪事實
一、甲○○前因施用毒品案件，經送觀察、勒戒後，認無繼續施
    用毒品之傾向，於民國87年9月8日執行完畢釋放，經本院以
    87年度訴字第1084號判處免刑確定；復於前開觀察、勒戒執
    行完畢釋放後5 年內之88年間，再因施用毒品案件，經送觀
    察、勒戒後，仍認無繼續施用毒品之傾向，於88年8 月25日
    執行完畢釋放，由臺灣臺中地方法院檢察署檢察官以88年度
    毒偵字第218 號為不起訴處分確定。嗣於90年間，又因施用
    第一、二級毒品案件，經本院裁定令入戒治處所施以強制戒
    治，並分別判處有期徒刑7月及4月，定應執行刑為有期徒刑
    10月確定。強制戒治部分經停止戒治、撤銷停止戒治等程序
    ，迄93年1月9日因法律修正而報結；刑罰部分因與91年間所
    犯違反毒品危害防制條例案件，經本院判處有期徒刑4 月確
    定，接續執行後，於96年11月4 日執行完畢。詎仍不知悔改
    ，分別基於施用第一級毒品、第二級毒品之犯意，於98年10
    月11日16時45分許為警採尿時回溯96小時內之某時（不含警
    力拘束期間），在臺中市○○路附近，以將海洛因摻在香煙
    內吸食之方式，施用第一級毒品海洛因1次；另於98年10月9
    日下午8、9時許，在臺中市○○路附近，以將甲基安非他命
    置於吸食器中，再引火燒烤吸食器，待甲基安非他命霧化成
    氣體後以吸入之方式，施用第二級毒品甲基安非他命1 次。
    嗣於98年10月11日凌晨4 時30分許，在南投縣水里鄉永豐村
    永豐橋上，因另涉竊盜案件為警查獲時，於有偵查犯罪職權
    之南投縣警察局集集分局警員發覺前，即當場承認施用甲基
    安非他命，並同意採尿送驗呈嗎啡、甲基安非他命陽性反應
    ，就施用第二級毒品甲基安非他命部分接受裁判而自首，並
    因驗尿而再查得施用海洛因之上情。
二、案經南投縣警察局集集分局移送臺灣南投地方法院檢察署檢
    察官報請臺灣高等法院臺中分院檢察署檢察長移轉臺灣臺中
    地方法院檢察署檢察官偵查起訴。
    理    由
一、上開施用第一級毒品海洛因部分之犯罪事實，業據被告甲○
    ○於本院審理時坦承不諱；上開施用第二級毒品甲基安非他
    部分之犯罪事實，亦據被告於警詢、本院審理時坦承不諱。
    又其為警查獲後所採集之尿液送檢驗結果，呈嗎啡、甲基安
    非他命陽性反應，有中山醫學大學附設醫院檢驗科藥物檢測
    中心尿液檢驗報告1份在卷可憑。又依據Clarke'sIsolation
    and Identification of Dru gs第二版記載，服用海洛因後
    24小時內約有服用量之80％排泄於尿液中，其於尿液中排出
    之最長時限，受施用劑量、施用方式、個人體質及其代謝情
    況等因素影響，因個案而異，一般可檢出之最長時限間為海
    洛因服用後2至4天（行政院衛生署管制藥品管理局91年9 月
    23日管檢字第109652號函參照），是本件被告應係於上開為
    警通知採尿前回溯96小時內之某時（不含警力拘束期間），
    施用海洛因。綜上，足認被告之自白與事實相符，應堪採信
    。另按施用第一、二級毒品為犯罪行為，毒品危害防制條例
    第10條定有處罰明文。故施用第一、二級毒品者，依前揭規
    定本應科以刑罰，惟基於刑事政策，對合於一定條件之施用
    者，則依同條例第20條、第23條之規定，施以觀察、勒戒或
    強制戒治之保安處分。又毒品危害防制條例於92年7月9日修
    正公布，自93年1月9日施行，刪除2犯及3犯之規定，一改修
    法前繁雜之處遇程序，並認施用毒品者係屬病患性犯人，以
    觀察、勒戒戒除其身癮，並以強制戒治去除其心癮。其中第
    20條、第23條將施用毒品之刑事處遇程序，區分為「初犯」
    、「5年內再犯」及「5年後再犯」。依其立法理由之說明：
    「初犯」，經觀察、勒戒或強制戒治後，應為不起訴處分或
    不付審理之裁定；經觀察、勒戒或強制戒治執行完畢釋放後
    ，「5 年內再犯」者，因其再犯率甚高，原實施之觀察、勒
    戒及強制戒治既已無法收其實效，爰依法追訴或裁定交付審
    理。至觀察、勒戒或強制戒治執行完畢釋放後，「5 年後再
    犯」者，前所實施之觀察、勒戒或強制戒治已足以遮斷其施
    用毒品之毒癮，為期自新及協助其斷除毒癮，仍適用「初犯
    」規定，先經觀察、勒戒或強制戒治之程序。修正前條文所
    定3犯以上之情形，因修正草案僅區分為初犯、5年後再犯，
    自應依修正條文第23條第2 項規定處理。從而依該次修正後
    之規定，僅限於「初犯」及「5 年後再犯」二種情形，始應
    先經觀察、勒戒或強制戒治之程序。倘被告前於5 年內已再
    犯，經依法追訴處罰，縱其第3次（或第3次以上）再度施用
    毒品之時間，在初犯或前次再犯經觀察、勒戒或強制戒治執
    行完畢釋放5年以後，已不合於「5年後再犯」之規定，且因
    前已於「5年內再犯」，顯見其再犯率甚高，原實施觀察、
    勒戒或強制戒治，已無法收其實效，即應依該條例第10條處
    罰（最高法院施用毒品97年度台非字第484、540號、98年度
    台非字第12號判決參照）。本件被告曾因施用毒品案件，經
    送觀察、勒戒後，認無繼續施用毒品之傾向，於87年9月8日
    執行完畢釋放，經本院以87年度訴字第1084號判處免刑確定
    ；復於前開觀察、勒戒執行完畢釋放後5 年內之88年間，再
    因施用毒品案件，經送觀察、勒戒後，仍認無繼續施用毒品
    之傾向，於88年8 月25日執行完畢釋放，由臺灣臺中地方法
    院檢察署檢察官以88年度毒偵字第218 號為不起訴處分確定
    。嗣於90年間，又因施用第一、二級毒品案件，經本院裁定
    令入戒治處所施以強制戒治，並分別判處有期徒刑7月及4月
    ，定應執行刑為有期徒刑10月確定。強制戒治部分經停止戒
    治、撤銷停止戒治等程序，迄93年1月9日因法律修正而報結
    等情，有臺灣高等法院被告前案紀錄表1 份附卷足憑。雖本
    件被告施用毒品行為之時間距其於88年間因施用毒品經送觀
    察、勒戒執行完畢經釋放後已逾5 年，惟其既於88、90年間
    再犯施用毒品罪，依前述說明，即與毒品危害防制條例第20
    條第5項所定「5年後再犯」之情形不相符合，自應由本院依
    法審理判決。綜上所述，本件事證明確，被告於觀察、勒戒
    及上開90年間所犯施用毒品罪判決後，再施用海洛因、甲基
    安非他命之犯行，堪以認定。
二、查海洛因、甲基安非他命係分屬毒品危害防制條例第2條第2
    項第1款、第2款所列之第一、二級毒品，被告甲○○施用海
    洛因、甲基安非他命，核其所為係犯毒品危害防制條例第10
    條第1項、第2項施用第一、二級毒品罪。其因施用而持有海
    洛因、甲基安非他命之低度行為，為施用之高度行為所吸收
    ，均不另論罪。被告所犯之上開2 罪，犯意各別，行為互殊
    ，應予分別論罪，合併處罰。又被告前於90年間，因犯施用
    第一、二級毒品案件，經本院分別判處有期徒刑7月及4月，
    定應執行刑為有期徒刑10月確定；再於91年間又犯施用毒品
    案件，經本院判處有期徒刑4 月確定，接續執行後，於96年
    11月4日執行完畢，有臺灣高等法院被告前案紀錄表1份在卷
    可按，其受有期徒刑之執行完畢後，5 年以內故意再犯有期
    徒刑以上刑之本罪，為累犯，其所犯上開2 罪均應依法加重
    其刑。另按被告如在犯罪未發覺之前，向該管公務員告知其
    犯罪，而不逃避接受裁判，即與刑法第62條規定之自首要件
    相符，不以言明自首並願接受裁判為必要。即或自首後，嗣
    後又與其初供不一致之陳述，甚至否認其有過失或犯罪，仍
    不能動搖其自首之效力（最高法院95年度台非字第20號判決
    參照）。被告於98年10月11日凌晨4 時30分許，在南投縣水
    里鄉永豐村永豐橋上，因另涉竊盜案件為警查獲時，於有偵
    查犯罪職權之南投縣警察局集集分局警員發覺前，即當場承
    認施用甲基安非他命，並同意採尿送驗呈甲基安非他命陽性
    反應，業經被告供承在卷，並有本案警詢筆錄附卷可稽，雖
    被告於警詢中供稱：係於98年10月5日上午7時許，施用甲基
    安非他命等語，與本院供述之施用時間不一致，然被告供承
    既已施用甲基安非他命犯行，揆諸前開說明，自無礙於其自
    首之效力，是被告就施用第二級毒品甲基安非他命部分係對
    於未發覺之罪自首而受裁判，其所犯施用第二級毒品罪部分
    應依刑法第62條前段規定減輕其刑，且依法先加後減。爰審
    酌被告前有多次施用毒品犯行，經觀察、勒戒之執行，仍未
    能自我克制以戒除毒癮，其施用毒品足以戕害自身健康，並
    生對於社會安全與公共秩序之潛在危害，惟念其犯罪後於本
    院審理時坦承犯行之態度等一切情狀，分別量處如主文所示
    之刑，並定其應執行之刑，以示懲儆。
據上論斷，應依刑事訴訟法第273條之1第1項、第299條第1 項前
段，毒品危害防制條例第10條第1項、第2項，刑法第11條、第47
條第1項、第62條前段、第51條第5款，判決如主文。
本案經檢察官乙○○到庭執行職務。
中    華    民    國    99    年    3     月    26    日
                  刑事第十二庭  法  官  楊文廣
上正本證明與原本無異。
如不服本判決，應於收送達後10日內向本院提出上訴書狀（應敘
述具體理由並附繕本）。上訴書狀如未敘述理由，應於上訴期間
屆滿後20日內補提理由書於本院。
                                書記官  陳靖騰
中    華    民    國    99    年    3     月    26    日
附錄本判決論罪科刑法條全文
毒品危害防制條例第10條：
施用第一級毒品者，處六月以上五年以下有期徒刑。
施用第二級毒品者，處三年以下有期徒刑。

司法院資訊處製作；財團法人民間司法改革基金會備份。
